【裁判字號】    90,易,19
【裁判日期】    900307
【裁判案由】    偽造文書等
【裁判全文】
臺灣雲林地方法院刑事判決
    公  訴  人  臺灣雲林地方法院檢察署檢察官
    被      告  乙○○
                甲○○
右列被告等因偽造文書等案件，經檢察官提起公訴（八十九年度偵字第四四七一號、
第四七００號、第五三二０號），本院判決如左：
    主  文
乙○○共同明知為不實之事項，而使公務員登載於職務上所掌之公文書，足以生損害
於公眾及他人，處有期徒刑肆月，如易科罰金以佰元折算壹日。緩刑年。
甲○○共同明知為不實之事項，而使公務員登載於職務上所掌之公文書，足以生損害
於公眾及他人，處有期徒刑貳月，如易科罰金以佰元折算壹日。緩刑貳年。
    事  實
一、乙○○明知林信宏（檢察官另案起訴）設在雲林縣斗六市○○○街二號一樓之樂
    樂玩具店，係未依電子遊戲場業管理條例向主管機關雲林縣政府辦理營利事業登
    記，不得經營電子遊戲場業者，竟於民國八十九年七月初某日，向林信宏頂讓該
    店，並雇用甲○○管理、經營電子遊戲場業。乙○○為自己規避稽查，復與甲○
    ○共同基於犯意之聯絡，由乙○○指示甲○○如遇主管機關稽查時，將該店之前
    負責人林信宏留在店內未取走之印章交付稽查之公務人員用印，甲○○遂於八十
    九年九月十八日，在雲林縣政府公共安全聯合稽查小組（下稱稽查小組）前往該
    樂樂玩具店稽查之時，基於接續之犯意，將上開林信宏之印章交予稽查小組成員
    蓋章，使不知情之稽查小組成員分別在雲林縣政府稽查公共安全統一聯合稽查紀
    錄表中之實際負責人欄內及雲林縣建築物公共安全之構造及設備檢（複）查紀錄
    表中代表人欄內蓋用林信宏之印章，而將此非實際負責人、代表人之不實事項，
    登載於職務上所掌之上開公文書內，足生損害於雲林縣政府對電子遊戲場業、建
    築物公共安全管理、檢查之正確性及林信宏本人。嗣於同年十月二日二十一時許
    ，為雲林縣警察局斗六分局員警查獲該店擺設電子遊戲機幸運葫蘆八台、超級鑽
    石列車二台、超八二代六台，並插上電源供人把玩。
二、案經雲林縣政府移送及由臺灣雲林地方法院檢察署檢察官簽辦偵查起訴。
    理  由
一、右開事實，訊據被告乙○○、甲○○，對於前述頂讓樂樂玩具店事宜、該店尚未
    依電子遊戲場業管理條例向主管機關雲林縣政知辦理營利事業登記與該店員內擺
    設電子遊戲機幸運葫蘆八台、超級鑽石列車二台、超八二代六台，並插上電源及
    稽查小組執行稽查時，由被告甲○○將林信宏留在店內印章交予稽查小組成員蓋
    章等事實，均不否認，惟被告乙○○辯稱：其本身經營電子相關產品業，向林信
    宏頂讓該店前，既有雲林縣政府核發之營利事業登記證及經濟部核准之公司執照
    ，並於八十九年九月二十六日，依電子遊戲場業管理條例向主管機關雲林縣政府
    辦理營利事業登記，店內擺設之電子遊戲機插上電源，並非供人把玩，僅係在測
    試主機板而已，沒有正式營業，並無違反電子遊戲場業管理條等語。並與被告甲
    ○○共同辯解：甲○○雖將林信宏之印章交予稽查人員蓋用，惟該店名義上負責
    人尚為林信宏，稽查人員也是看到營利事業登記證內負責人為林信宏，才要求拿
    林信宏印章蓋用等語。經查，被告乙○○頂讓前開樂樂玩具店之時，尚未依電子
    遊戲場業管理條例向主管機關雲林縣政府辦理營利事業登記，為其所承認之事實
    ，而其於稽查小組稽查後之八十九年九月二十六日，始依電子遊戲場業管理條例
    向主管機關雲林縣政府申辦營利事業登記，並為其供明在卷可查，又員警在該樂
    樂玩具店查獲之幸運葫蘆八台、超級鑽石列車二台、超八二代六台，均屬於電子
    遊戲場業管理之電子遊戲機無誤，按政府係為維護社會安寧、善良風俗、公共安
    全及國民身心健康，始有制定該條例以管理電子遊戲場業，此為該條例第一條開
    宗明義所明定，並觀之該條例對於電子遊戲場業之營業場所，有應距離國民中、
    小學．．．．等機構五十公尺以上之規定，又如有犯組織犯罪防制條例等罪，經
    有罪判決確定等人，均不得充電子遊戲場業之負責人或營業場所管理人等規定自
    明，凡此均為達成立法目的之規定，亦為經營電子遊戲場業有別於一般營利事業
    之特殊規定，因此該條例除於第十條第一項前段明定：「經營電子遊戲場業，應
    依公司法或商業登記法辦理公司或商業登記」外，更於同條例第十五條明定：未
    依本條例規定辦理營利事業登記者，不得經營電子遊戲場業。因此即使符合公司
    法或商業登記法之規定經合法成立之公司或商業，凡未符合該條例之規定，依該
    條例規定辦理營利事業登記者，均不得經營電子遊戲場業，被告乙○○縱已依公
    司法或商業登記法之規定，取得雲林縣政府核發之營利事業登記證及經濟部核准
    之公司執照，在未依電子遊戲場業管理條例向主管機關雲林縣政府辦理營利事業
    登記前，仍不得經營電子遊戲場業，雖其辯稱擺設之電子遊戲機插上電源，並非
    供人把玩，僅係在測試主機板而已，沒有正式營業等語，然依同案被告甲○○於
    警察局及偵查中之供述：該店自八十九年六月十六日開始營業，每日營業額新臺
    幣三百元，營業時間是每日早上十時到晚二十二時等語（見八十九年度偵字第四
    四七一號偵查卷第四頁背面、第十四頁），核與證人林信宏證述情節大致相符，
    並有雲林縣政府八十九年九月二十九日（八九）府建商字第八九０三二０七五０
    號函、八十九年十月二十三日（八九）府建商字第八九０００九三０二一號函、
    雲林縣政府稽查公共安全統一聯合稽查紀錄表各一紙在卷可佐，而乙○○於上開
    店內擺設之電子遊戲機，並插上電源供人把玩，復經員警於八十九年十月二日二
    十一時查獲之事實，有雲林縣警察局斗六警察分局現場檢查紀錄一紙在卷可憑，
    足見該店仍然持續經營中，非僅單純在測試主機板而已，被告乙○○所辯不足採
    信。至於被告乙○○與甲○○同辯稱：甲○○將林信宏之印章交予稽查人員蓋用
    ，係因該店名義上負責人尚為林信宏，稽查人員也是看到營利事業登記證內負責
    人為林信宏，才要求拿林信宏印章蓋用等語，惟被告甲○○於八十九年十二月二
    十日檢察官偵查時（見八十九年度偵字第四四七一號偵查卷第十三頁）已供明：
    我是知道當時林信宏已將樂樂玩具店轉讓予給乙○○，乙○○有交代如稽查時拿
    這印章（指林信宏留在店內之印章）給稽查人員蓋等語，此外，另有雲林縣政府
    稽查公共安全統一聯合稽查紀錄表及雲林縣建築物公共安全之構造及設備檢（複
    ）查紀錄表各一紙在卷可證，足見被告甲○○翻異前詞與被告乙○○共同辯解之
    詞，無非在圖予卸責，不能憑信。本件事證明確，被告乙○○違反電子遊藝場業
    管理條例之犯行，並共同與被告甲○○明知為不實之事項，而使公務員登載於職
    務上所掌之公文書犯行，均可以認定，均應依法論罪科刑。
二、按經營電子遊戲場業，應依公司法或商業登記法辦理公司或商業登記。未依電子
    遊戲場業管理條例規定辦理營利事業登記者，不得經營電子遊戲場業。電子遊戲
    場業管理條例第十條第一項前段、第十五條分別有明文。被告乙○○經營電子遊
    戲場業，未依上開規定辦理營利事業登記，核係犯同條例第二十二條，違反未依
    電子遊戲場業管理條例規定辦理營利事業登記罪；其指示將他人印章交稽查小組
    成員蓋章部分，係犯刑法第二百十四條使公務員登載不實罪。其盜用印章之行為
    ，係使公務員登載不實之部分行為，不另論罪，而被告乙○○所犯上開二罪間，
    有方法結果之牽連關係，為裁判上一罪即訴訟法上同一案件，應依刑法第五十五
    條牽連犯規定從一重之使公務員登載不實罪處斷。核被告甲○○所為，係犯刑法
    第二百十四條使公務員登載不實罪，其盜用印章之行為，亦係使公務員登載不實
    之部分行為，同不另論罪。又被告乙○○、甲○○二人就上開所犯刑法第二百十
    四條使公務員登載不實罪間，有犯意聯絡及行為分擔，均應論以共同正犯。另公
    訴意旨以其二人盜用印章之行為，均牽連犯刑法第二百十七條第二項盜用印章罪
    ，但其等盜用印章之行為，均係使公務員登載不實之部分行為，不另論罪，已如
    前述，再公訴人以被告甲○○於八十九年九月十八日、十月三日，在稽查小組前
    往樂樂玩具店稽查之時，基於概括之犯意，將上開林信宏之印章交予稽查小組成
    員蓋章，使不知情之稽查小組成員分別在雲林縣政府稽查公共安全統一聯合稽查
    紀錄表中之實際負責人欄內用印，因認被告二人連續犯盜用印章罪、使公務員登
    載不實罪，惟查，雲林縣政府公共安全聯合稽查小組僅於八十九年九月十八日，
    前往該樂樂玩具店稽查，並將被告甲○○所交付之林信宏印章，分別用印於雲林
    縣政府稽查公共安全統一聯合稽查紀錄表中之實際負責人欄內及雲林縣建築物公
    共安全之構造及設備檢（複）查紀錄表中代表人欄內，並無在八十九年十月三日
    前往稽查之事實，有雲林縣政府九十年二月二日（九０）府建商字第九００００
    ０七七六０號函附於本院卷可證，按連續犯之成立，除主觀上須基於一個概括之
    犯意外，客觀上須先後數行為，逐次實施而具連續性，侵害數個同性質之法益，
    其每一前行為與次行為，依一般社會健全觀念，在時間差距上，可以分開，在刑
    法評價上，各具獨立性，每次行為皆可獨立成罪，構成同一之罪名，始足當之；
    如數行為於同時同地或密切接近之時地實施，侵害同一之法益，各行為之獨立性
    極為薄弱，依一般社會健全觀念，在時間差距上，難以強行分開，在刑法評價上
    ，以視為數個舉動之接續施行，合為包括之一行為予以評價，較為合理，則屬接
    續犯，而為包括之一罪，最高法院於八十八年九月二十八日著有八十六年度台上
    字第三二九五號判例可資參照，而被告交付印章，使稽查小組成員分別用印，係
    基於單一之犯意而接續為多次行為，侵害一個法益，為接續犯，應認屬單純之一
    罪，是公訴人以之為連續犯，並牽連犯盜用印章罪，顯未詳查與誤解，惟公訴人
    既以此部分與被告二人前揭有罪部分有方法與結果之牽連犯及數行為而犯同一罪
    名之連續關係，一併起訴，爰均不另為無罪之諭知，附此敘明。爰審酌被告之犯
    罪動機、目的、手段、所生危害、所得利益及犯罪後態度等一切情狀，各量處如
    主文所示之刑，並諭知易科罰金之折算標準，其諭知易科罰金部分，因被告行為
    後，刑法第四十一條業於九十年一月四日修正，並於同年月十日公布施行，其諭
    知易科罰金之折算標準雖無不同，然被告行為後法律既有變更，依刑法第二條第
    一項前段規定，應適用裁判時之法律，爰依修正後刑法第四十一條第一項前段規
    定，分別諭知易科罰金之折算標準，併此敘明。末查，被告二人未曾受有期徒刑
    以上刑之宣告，有臺灣高等法院被告全國前案紀錄表及臺灣雲林地方法院檢察署
    刑案資料查註紀錄表各一紙附卷可稽，且因一時失慮，致罹刑章，犯罪後已積極
    依電子遊戲場業管理條例規定申請辦理營利事業登記，初犯，本院經衡其由此論
    罪科刑教訓，應知警愓，相信不會再犯，因認對被告二人所處之刑均以暫不執行
    為適當，爰併各予宣告緩刑三年及二年，以啟自新。
據上論斷，應依刑事訴訟法第二百九十九條第一項前段，電子遊戲場業管理條例第十
五條、第二十二條，刑法第二條第一項前段、第十一條前段、第二十八條、第二百十
四條、第五十五條、第四十一條第一項前段、第七十四條第一款，罰金罰鍰提高標準
條例第一條前段、第二條，判決如主文。
本案經檢察官施添寶到庭執行職務。
中      華      民      國        九十      年    三    月      七      日
                                  臺灣雲林地方法院刑事第二庭
                                      法  官    吳  福  森
右正本證明與原本無異。
如不服本判決，應於判決送達後十日內向本院提出上訴狀( 應附繕本 )。
                                      書記官    李  松  坤
中      華      民      國        九十      年    三    月      七      日
附錄本案論罪科刑法條：
電子遊戲場業管理條例第二十二條
違反第十五條規定者，處行為人一年以下有期徒刑、拘役或科或併科新台幣五十萬元
以上二百五十萬元以下罰金。
電子遊樂場業管理條例第十五條
未依本條例規定辦理營利事業登記者，不得經營電子遊戲場業。
刑法第二百十四條
明知為不實之事項，而使公務員登載於職務上所掌之公文書，足以生損害於公眾或他
人者，處三年以下有期徒刑、拘役或五百元以下罰金。


司法院資訊處製作；財團法人民間司法改革基金會備份。
